【裁判字號】    95,家訴,52
【裁判日期】    950412
【裁判案由】    確認婚姻成立
【裁判全文】
臺灣臺北地方法院民事判決              95年度家訴字第52號
    原      告  乙○○
                            號.
                            3.
    被      告  甲○○
                            號.
上列當事人間請求確認婚姻成立事件，本院於 95 年 4 月 12
日辯論終結，判決如下：
    主    文
確認兩造間之婚姻關係成立。
訴訟費用由被告負擔。
    事    實
甲、原告方面：
    一、聲明：如主文所示。
    二、陳述：原告與被告於民國 90 年 1 月 7 日經公開儀式
        並為登記結婚，因雙方意見不合欲協議離婚，惟原告所
        約之職業證人僅有一名男子丙○○陪同原告及被告簽立
        離婚協議書，卻以簽署兩名證人之姓名及蓋章於離婚協
        議書上之兩名證人為丙○○及丁○○，因離婚見證之人
        僅由一人簽立兩名證人之簽名蓋章，係違反民法第
        1050 條規定之兩願離婚形式要件，此法律行為應屬無
        效，原告與被告之離婚協議既屬無效，原告與被告間之
        婚姻仍為成立，為此原告依法提起確認兩造間婚姻關係
        成立，為此提起本件訴訟。
    三、證據：提出戶籍謄本、離婚協議書影本為證。
乙、被告方面：
    一、聲明：同意原告請求。
    二、陳述：簽兩願離婚書時，只有一個證人到場。
    理    由
甲、得心證之理由：
  一、按「兩願離婚，應以書面為之，有二人以上證人之簽名並
      應向戶政機關為離婚之登記。」民法第 1050 條定有明文
      。
  二、復按兩願離婚，應以書面為之，有兩人以上證人之簽名並
      應向戶政機關為離婚之登記，民法第 1050 條定有明文。
      兩願離婚應有二人以上證人之簽名，旨在確保當事人之真
      意，防止被迫離婚，故在離婚證書上簽名之證人，必須親
      見或親聞當事人雙方確有離婚之真意者，始足當之。此有
      68 年台上字第 3792 號判例可參，故兩願離婚之形式要
      件係為以書面為之並由兩人以上證人得以瞭解雙方離婚之
      真意，並簽名蓋章。而法律行為，不依法定方式者，無效
      ，民法第 73 條定有明文，係指明如法律有規定法律行為
      應為之方式，如未按法定方式者，法律行為係屬無效。
  三、本件原告主張兩造簽立離婚協議時書，僅由一人簽立兩名
      證人之簽名蓋章，係違反民法第1050條規定之兩願離婚形
      式要件，其離婚依法應為無效，為此提起本件訴訟，既為
      被告所不爭執，並有戶籍謄本、離婚協議書影本影本為証
      ，堪信為真實。從而，原告訴請確認兩造間之婚姻關係為
      成立，即屬正當，應予准許。
乙、結論：本件原告之訴為有理由，並依民事訴訟法第 78 條，
    判決如主文。
中    華    民    國    95    年    4     月    12    日
            家事法庭法      官  彭南元
以上正本係照原本作成。
如對本判決上訴，須於判決送達後 20 日之不變期間內，向本院
提出上訴狀。
中    華    民    國    95    年    4     月    14    日
                    書  記  官  陳俐妙


司法院資訊處製作；財團法人民間司法改革基金會備份。
